【裁判字號】    98,易,1551
【裁判日期】    981229
【裁判案由】    違反電信法
【裁判全文】
臺灣臺南地方法院刑事判決              98年度易字第1551號
公  訴  人  臺灣臺南地方法院檢察署檢察官
被      告  丙○○
            甲○○
上列被告因違反電信法案件，經檢察官提起公訴（98年度偵字第
3966號），本院判決如下：
    主  文
丙○○共同違反無線電頻率、電功率、發射方式及電臺識別呼號
等有關電波監理業務，由交通部統籌管理，非經交通部核准，不
得使用之規定，未經核准擅自使用無線電頻率，因而致干擾無線
電波之合法使用，累犯，處有期徒刑捌月。扣案之功率放大器、
激勵器、接收機各壹台、電源供應器壹組及未扣案之收音機、微
波發射機各壹台、天線壹組，均沒收。
甲○○共同違反無線電頻率、電功率、發射方式及電臺識別呼號
等有關電波監理業務，由交通部統籌管理，非經交通部核准，不
得使用之規定，未經核准擅自使用無線電頻率，因而致干擾無線
電波之合法使用，處有期徒刑陸月，如易科罰金，以新臺幣壹仟
元折算壹日。扣案之功率放大器、激勵器、接收機各壹台、電源
供應器壹組及未扣案之收音機、微波發射機各壹台、天線壹組，
均沒收。
    事  實
一、丙○○於民國九十一年及九十六年間，二度因違反電信法案
    件，經本院先後以九十一年度南簡字第三九二號、九十六年
    度簡字第一五七二號刑事判決判處罰金新臺幣（下同）十萬
    元、有期徒刑四月，減為有期徒刑二月確定，分別於九十一
    年十月十一日繳納罰金，及於九十六年八月二十三日易科罰
    金執行完畢；甲○○亦曾因違反電信法案件，經本院以九十
    二年度南簡字第五四八號刑事判決判處罰金十萬元，於九十
    二年七月二十四日繳納罰金執行完畢（甲○○部分不構成累
    犯），詎其二人均仍不知悔改，明知無線電頻率、電功率、
    發射方式及電臺識別呼號等有關電波監理業務，非經電信主
    管機關國家通訊傳播委員會核准，不得使用，竟共同基於未
    經許可擅自使用無線電頻率之犯意聯絡，於九十七年七、八
    月間，由丙○○向不知情之陳朝記借用位於臺南縣南化鄉小
    崙村一○七號土地，由甲○○在丙○○之前所搭蓋之水泥小
    屋（北緯23度02分55.5秒、東經120度30分08.3秒）架設功
    率放大器、激勵器、接收機、天線等電信器材，而擅自使用
    FM96.7MHz頻率發射無線電波訊號，作為經營非法地下廣播
    電台之節目發送頻率，並由甲○○在臺南縣南化鄉某太子廟
    以收音機（未扣案）接收不知情之黃昭鴻所製作之合法電台
    節目後，以微波發射機（未扣案）發送至前開無線電發射站
    ，再以FM96.7 MHz之頻率發射無線電波信號，以上開方式非
    法經營未具名之地下電台，因而致干擾經主管機關核准設立
    之頻率FM97.1 MHZ臺南知音廣播電台無線電波之合法使用。
    嗣為警於九十七年十二月四日，持本院核發之搜索票，前往
    臺南縣南化鄉小崙村一○七號土地執行搜索而查獲，並扣得
    功率放大器、激勵器、接收機各一台、電源供應器一組等物
    。
二、案經國家通訊傳播委員會函送及內政部警政署電信警察第三
    中隊報請臺灣臺南地方法院檢察署檢察官偵查起訴。
    理  由
壹、程序部分：
    按被告以外之人於審判外之言詞或書面陳述，除法律有規定
    者外，不得作為證據；又被告以外之人於審判外之陳述，雖
    不符合同法第一百五十九條之一至第一百五十九條之四之規
    定，但經當事人於審判程序同意作為證據，法院審酌該言詞
    陳述或書面陳述作成時之情況，認為適當者，亦得為證據。
    當事人、代理人或辯護人於法院調查證據時，知有第一百五
    十九條第一項不得為證據之情形，而未於言詞辯論終結前聲
    明異議者，視為有前項之同意，刑事訴訟法第一百五十九條
    第一項及第一百五十九條之五分別定有明文。查本判決下列
    所引用之各該被告以外之人於審判外之陳述，雖屬傳聞證據
    ，惟當事人迄至本案言詞辯論終結前均未聲明異議，本院併
    審酌上開證據資料製作時之情況，尚無違法不當及證明力明
    顯過低之瑕疵，亦認為以之作為證據應屬適當，故揆諸前開
    規定，爰逕依刑事訴訟法第一百五十九條之五規定，認前揭
    證據資料均有證據能力。
貳、實體認定：
一、訊據被告丙○○固坦承有向案外人陳朝記借用位於臺南縣南
    化鄉小崙村一○七號之土地，及將其之前在上開土地搭建之
    水泥小屋無償借予被告甲○○使用等情，惟否認有與被告甲
    ○○共同未經主管機關許可擅自使用無線電頻率設置地下廣
    播電台之犯行，辯稱：甲○○說他身體不好，叫伊跟地主借
    用上開小屋，警察搜索當天，甲○○拜託伊拿鑰匙至上址開
    門，伊開門時才知道甲○○在該處經營地下電台云云（見本
    院卷第十五頁）。另被告甲○○雖坦承有於前揭時、地，未
    經主管機關許可擅自使用無線電頻率設置地下廣播電台，因
    而致干擾經主管機關核准設立之頻率FM97.1MHZ臺南知音廣
    播電台無線電波之合法使用等情不諱，惟亦否認被告丙○○
    有共同參與本件犯行云云。經查：
(一)被告甲○○於前揭時、地，未經主管機關許可擅自使用無線
    電頻率設置地下廣播電台，因而致干擾經主管機關核准設立
    之頻率FM97.1MHZ臺南知音廣播電台無線電波之合法使用乙
    節，業經被告甲○○於審理中自承在卷，核與證人洪英釋於
    偵查中之證述相符，並有臺灣電力股份有限公司台南區營業
    處九十七年十二月十日臺南字第09712001611號函暨檢附之
    用電資料表、國家通訊傳播委員會九十七年十二月二日通傳
    南密字第09752085470號函暨檢附之非法電台及電波干擾處
    理報告表、廣播電台電場強度干擾測試表、FM96.7MHz廣播
    節目內容錄音譯文、非法電台位址照片及路線圖、電信警察
    隊第三中隊搜索扣押筆錄、扣押物品目錄表、現場照片等在
    卷可稽，此外，並有功率放大器、激勵器、接收機各一台及
    電源供應器一組等電信器材扣案可資佐證，被告甲○○上開
    自白核與事實相符，自堪採信。
(二)被告丙○○雖於警、偵訊及本院審理時均否認有與被告甲○
    ○共同參與本件犯行，而以上詞置辯；另被告甲○○於本院
    審理中亦附和被告丙○○上開辯解，陳稱：原本要養病才向
    丙○○借用該水泥小屋云云（見本院卷第十八頁反面）。惟
    查，被告甲○○業於偵查中供述：伊問丙○○有無可以發射
    頻率架設電台的地方，丙○○說有，那裡平時比較少人經過
    ，伊才選擇那裡；如果山上機械故障請丙○○看一下，如果
    沒有電丙○○幫伊復電等語明確（見偵查卷第四十七頁），
    其於本院審理中始翻異前詞，改稱其向被告丙○○借用系爭
    水泥小屋之目的僅係為了養病云云，已難遽認為可採。再者
    ，被告丙○○亦不否認，本件供架設功率放大器、激勵器、
    接收器、天線等電信器材之水泥小屋僅有門而未設置窗戶，
    亦無廁所、盥洗設備或廚房等可供人在該處生活起居之必要
    設備，且由系爭水泥小屋之外觀照片亦可知該水泥小屋之面
    積非大，在設置前開電信器材後，所餘空間更屬有限（見警
    卷第四十四頁），從而，被告丙○○辯稱其出借上址予甲○
    ○僅是供甲○○養病，不知甲○○要在該處設立地下電台云
    云，顯然悖離常情，要無足取。另查，被告甲○○於本院審
    理中雖然多所迴護被告丙○○，然亦供承：伊在偵查中確實
    有說「如果山上機械有故障請他（即丙○○）幫我看一下，
    如果沒有電幫我復電」、「我問他（即丙○○）有無可以發
    射頻率架設電台的地方，丙○○說有，那裡平時比較少人經
    過，我才選擇那裡」等語，伊當時講的話都實在等語甚詳（
    見本院卷第十九頁反面），堪認被告甲○○於偵查中之供述
    確屬可信，益徵被告丙○○事後所辯，甲○○是為了養病才
    拜託伊向地主陳朝記借用上開水泥小屋，直到警察搜索當天
    ，甲○○拜託伊拿鑰匙至上址開門，伊開門時才知道甲○○
    在該處經營地下電台云云，無非圖卸刑責之詞，難以採信。
(三)又前開土地上裝設之功率放大器、激勵器、接收器、天線等
    電信器材所用之電源用電戶名固為被告甲○○，惟通訊地址
    則係被告丙○○之戶籍地「臺南市○○路三六○號二十一樓
    之三」，且該用電戶未申辦金融機構轉帳，另九十七年八月
    、十月及十二月份之電費分別為二萬一千九百十二元、一萬
    九千九百二十三元、八千二百七十四元等情，有台灣電力股
    份有限公司台南區營業處九十七年十二月十八日臺南字第09
    712001611號函及檢附之用電資料表附卷可稽（見警卷第三
    十九至四十頁）。而由上開電信器材所使用之電源用電戶資
    料所載通訊地址為被告丙○○之戶籍地乙節，可知上開電信
    器材所使用之電費帳單乃係寄送至被告丙○○之戶籍地，則
    倘若被告丙○○對於被告甲○○在上址設置非法廣播電台之
    事確實並未參與亦不知情，被告甲○○當無以自己名義向電
    力公司申請變更用電人後，卻未一併更改通訊地址，而任憑
    電費帳單寄送至被告丙○○之戶籍地之理！何況被告丙○○
    於警詢中供承曾於九十五年間，在同址經營地下電台，知道
    經營地下電台係違法等語（見警卷第二十五頁），是設若被
    告丙○○確實未同意被告甲○○在上址經營地下電台，被告
    丙○○於接獲前揭高額電費帳單之際，豈有不向被告甲○○
    進行了解之理！從而，被告丙○○辯稱其不知情且未參與本
    件犯行云云，顯非可採。
(四)綜上，本件事證明確，被告丙○○、甲○○上開辯解尚不足
    採，其二人共同未經主管機關許可擅自使用無線電頻率設置
    地下廣播電台之犯行均堪認定，自應依法論科。
二、按無線電頻率、電功率、發射方式及電臺識別呼號等有關電
    波監理業務，由交通部統籌管理，非經交通部核准，不得使
    用或變更；無線電頻率之規劃分配、申請方式、指配原則、
    核准之廢止、使用管理、干擾處理及干擾認定標準等電波監
    理業務之辦法，由交通部定之；自本會成立之日起，通訊傳
    播相關法規，包括電信法、廣播電視法、有線廣播電視法及
    衛星廣播電視法，涉及本會職掌，其職權原屬交通部、行政
    院新聞局、交通部電信總局者，主管機關均變更為本會。其
    他法規涉及本會職掌者，亦同，電信法第四十八條第一項及
    國家通訊傳播委員會組織法第二條分別定有明文。被告丙○
    ○、甲○○違反上開規定，擅自使用無線電頻率，致干擾無
    線電波之合法使用，核被告二人所為，均係犯電信法第五十
    八條第三項之擅自使用無線電頻率，致干擾無線電波合法使
    用罪。被告二人就上開犯行有犯意之聯絡，行為之分擔，為
    共同正犯。又前開論罪條文之行為，其罪質中本含有反覆實
    施同一行為之特性，被告二人基於反覆實施之犯意，自九十
    七年七、八月間起至同年十二月四日為警查獲止，於密切接
    近之時間，在同一地點，反覆、持續違法使用FM96.7MHz無
    線電頻率發送射頻信息，以播放廣播節目供不特定民眾收聽
    ，依社會通念，於客觀上認為符合一個反覆、延續性之行為
    觀念，其所為應論以集合犯型態，而為包括一罪，僅受一次
    之刑法評價。被告丙○○曾於九十六年間，因違反電信法案
    件，經本院以九十六年度簡字第一五七二號刑事判決判處有
    期徒刑四月，減為有期徒刑二月確定，於九十六年八月二十
    三日執行完畢，有臺灣高等法院被告前案紀錄表一份在卷可
    按，其於受徒刑之執行完畢後，五年以內故意再犯本件有期
    徒刑以上之罪，應依刑法第四十七條第一項之規定論以累犯
    ，並加重其刑。爰審酌被告二人前均有未經核准擅自使用無
    線電頻率之前科，仍不知警惕，再犯本案，顯見其二人均未
    能因前所受刑罰而記取教訓，自不宜再輕縱；兼衡其二人未
    經核准擅自使用無線電頻率經營地下電台，破壞政府健全電
    信發展及保障通信安全目的，並因而致干擾無線電波之合法
    使用，損害公眾收聽合法電台之權益，暨其二人之智識程度
    、家庭經濟狀況、被告丙○○犯後仍飾詞卸責，難認有悔意
    、被告甲○○固坦承自身之犯行，惟多所迴護被告丙○○等
    一切情狀，分別量處如主文所示之刑，並就被告甲○○部分
    諭知易科罰金之折算標準。扣案之功率放大器、激勵器、接
    收機各一台、電源供應器一組及未扣案之收音機、微波發射
    機各一台、天線一組等物，均係違反電信法第五十八條第三
    項之電信器材，且前揭未扣案之收音機、微波發射機各一台
    、天線一組等物尚無證據證明業已滅失，不問屬於犯人與否
    ，均應依電信法第六十條之規定，宣告沒收之。
據上論斷，應依刑事訴訟法第二百九十九條第一項前段，電信法
第五十八條第三項、第六十條，刑法第十一條、第二十八條、第
四十七條第一項、第四十一條第一項前段，判決如主文。
本案經檢察官乙○○到庭執行職務。
中    華    民    國    98    年    12    月    29    日
                  刑事第十四庭  法  官  孫淑玉
以上正本證明與原本無異
如不服本判決應於收受本判後10日內向本院提出上訴書狀，並應
敘述具體理由。其未敘述上訴理由者，應於上訴期間屆滿後20日
內向本院補提理由書狀（均須按他造當事人之人數附繕本）「切
勿逕送上級法院」。
                                書記官  方秀貞
中    華    民    國    98    年    12    月    29    日
附錄本案所犯法條全文：
電信法第48條
無線電頻率、電功率、發射方式及電臺識別呼號等有關電波監理
業務，由交通部統籌管理，非經交通部核准，不得使用或變更；
無線電頻率之規劃分配、申請方式、指配原則、核准之廢止、使
用管理、干擾處理及干擾認定標準等電波監理業務之辦法，由交
通部定之。
交通部為有效運用電波資源，對於無線電頻率使用者，應訂定頻
率使用期限，並得收取使用費；其收費基準，由交通部定之。
交通部為整體電信及資訊發展之需要，應對頻率和諧有效共用定
期檢討，必要時並得調整使用頻率或要求更新設備，業者及使用
者不得拒絕或請求補償。但業餘無線電使用者經交通部要求調整
使用頻率並更新設備致發生實際損失者，應付與相當之補償；軍
用通信之調整，由交通部會商國防部處理之。
工業、科學、醫療及其他具有電波輻射性電機、器材之設置、使
用及有關輻射之辦法，由交通部會商有關目的事業主管機關定之
。
下列無線電頻率之核配，不適用預算法第九十四條所定拍賣或招
標之規定：
一、軍用、警用、導航、船舶、業餘無線電、公設專用電信、工
    業、科學、醫療、低功率電波輻射性電機、學術實驗、急難
    救助及其他供公益或公共用途使用之無線電頻率。
二、行動通信網路、衛星通信網路、無線廣播電臺或無線電視電
    臺等以特定無線電頻率之應用為基礎者，其經營許可執照或
    特許執照依法核發時，不一併核配其網路即不能運作之無線
    電頻率，及為改善上述通信網路區域性通信品質所須增加之
    無線電頻率。
三、固定通信網路無線區○○○○路、衛星鏈路或微波鏈路等，
    依一定使用條件可重覆使用之無線電頻率。
電信法第58條
違反第 46 條第 5 項規定，設置或使用無線廣播電臺或無線電
視電臺發送射頻信息，致干擾無線電波之合法使用者，處2年以
下有期徒刑、拘役或科或併科新臺幣60萬元以下罰金。
違反第 48 條第 1 項規定，未經核准擅自使用或變更無線電頻率
者，處拘役或科或併科新臺幣20萬元以下罰金。
犯前項之罪，因而致干擾無線電波之合法使用者，處 2 年以下有
期徒刑、拘役或科或併科新臺幣60萬元以下罰金。

司法院資訊處製作；財團法人民間司法改革基金會備份。
